【裁判字號】    99,簡,2
【裁判日期】    990818
【裁判案由】    給付服務費
【裁判全文】
臺灣臺北地方法院民事簡易判決             99年度簡字第2號
原      告  威翔公寓大廈管理維護有限公司
            威翔保全股份有限公司
共      同
法定代理人  陳淑珠
共      同
訴訟代理人  趙杉寧
被      告  JOJO紐約寓所管理委員會
法定代理人  郭炳燦
訴訟代理人  陳進會律師
上列當事人間請求給付服務費事件，本院於中華民國99年7 月15
日言詞辯論終結，判決如下：
    主  文
原告之訴及假執行之聲請均駁回。
訴訟費用新臺幣壹萬零陸佰柒拾元由原告負擔。
    事實及理由
壹、程序方面：
    本件被告之法定代理人業於99年5 月15日由林漢傑變更為郭
    炳燦，且經臺北市政府以99年6月30日府都建字第099624874
    00號函同意備查（見本院卷二第131 頁），並經郭炳燦聲明
    承受訴訟，於法並無不合。
貳、實體方面：
一、原告均主張：被告於民國97年9 月22日分別與原告威翔公寓
    大廈管理維護有限公司（下稱威翔管理公司）、威翔保全股
    份有限公司（下稱威翔保全公司）簽訂管理維護契約（下稱
    系爭管理契約）與駐衛保全服務契約（下稱系爭保全契約）
    ，約定服務費為每月新台幣（下同）15萬元，駐衛保全費每
    月則為19萬1000元，且服務期間均自97年10月1日起至98年9
    月30日止。詎被告尚分別積欠原告威翔管理公司與威翔保全
    公司98年9 月之服務費15萬元、駐衛保全費19萬1000元未付
    ，為此爰依系爭管理契約與保全契約之約定提起本訴等語。
    並聲明：
  (一)被告應給付原告威翔管理公司15萬元，及自98年11月28日起
    至清償日止，按週年利率百分之5計算之利息。
  (二)被告應給付原告威翔保全公司19萬1000元，及自98年11月28
    日起至清償日止，按週年利率百分之5計算之利息。
  (三)願供擔保請准宣告假執行。
二、被告則辯以：
  (一)主張同時履行抗辯部分：
  1.原告威翔管理公司部分：
    原告威翔管理公司受任為被告辦理應收帳款、應付帳款之收
    支保管、登帳、製作財務報表等事務；惟原告威翔管理公司
    於委任契約終止時，迄今仍未將上開事務相關之財務收支原
    始憑證、管理費收支原始憑證及財務報表正本交付予被告並
    為翔實之報告、說明；且其所製作97年10月至98年9 月之財
    務報表亦多有錯誤或缺漏之處。
  2.原告威翔保全公司部分：
    原告威翔保全公司尚未將其依系爭保全契約第4 條第5項第5
    款約定所填報之工作日誌交付予被告並向被告為詳細、翔實
    之報告。
  3.是以，依系爭管理、保全契約之約定及民法第540 條之規定
    ，於原告二公司履行交付上開文件及向被告為明確報告義務
    前，被告主張同時履行抗辯，拒絕前開費用之給付。
  (二)主張抵銷抗辯部分：
    原告威翔管理公司在98年3 月已申領影印、掃瞄、傳真機租
    賃費2425元，在同年4 月復重複申領；另98年4月收入180萬
    3549元，支出63萬1193元，則結餘應為117 萬2356元，惟銀
    行存摺登載之金額竟為92萬8375元，短少24萬3981元；再者
    ，98年5月已申領物管費26萬1922元，同年6月又重複申請，
    故被告得就原告威翔管理公司前揭重複申領與短少部分之50
    萬8328元（計算式：2425元＋24萬3981元＋26萬1922元＝50
    萬8328元）主張抵銷。
  (三)並聲明：
  1.原告之訴及假執行之聲請均駁回。
  2.如受不利判決，願供擔保請准宣告免為假執行。
三、兩造不爭執事項：
  (一)被告於97年9 月22日分別與原告威翔管理公司、威翔保全公
    司簽訂系爭管理與保全契約，約定服務費為每月15萬元，駐
    衛保全費為每月19萬1000元，服務期間均自97年10月1 日起
    至98年9月30日止。
  (二)被告尚未給付原告威翔管理公司98年9 月之服務費15萬元，
    及原告威翔保全公司之駐衛保全費19萬1000元。
四、本件爭點：
  (一)被告所為同時履行抗辯，有無理由？
  (二)被告所為抵銷抗辯，有無理由？
五、得心證之理由：
  (一)按因契約互負債務者，於他方當事人未為對待給付前，得拒
    絕自己之給付；但自己有先為給付之義務者，不在此限，民
    法第264條第1項定有明文。
  (二)查原告威翔管理及保全公司主張被告尚未給付最後一期即98
    年9 月之服務費15萬元與駐衛保全費19萬1000元，被告則以
    原告威翔管理及保全公司未交付相關財務收支原始憑證與工
    作日誌正本等資料，且未為翔實報告、說明為由主張同時履
    行抗辯。經查：
  1.原告威翔管理公司部分：
  (1)依系爭管理契約第5條第4項「甲乙雙方於合約終止時，甲方
    （即被告）應於乙方（即原告威翔管理公司）交接完成時，
    即刻支付最後一期服務費用予乙方」之約定（見本院卷一第
    7頁反面），可知原告威翔管理公司請求最後一期98年9月之
    服務費之前提係與被告完成交接，在原告威翔管理公司未依
    約經被告簽收完成交接前，被告當得主張同時履行抗辯，拒
    絕給付最後一期98年9月之服務費，乃屬當然。
  (2)又據系爭管理契約之約定，原告威翔管理公司既負責提供被
    告有關公寓大廈一般事務管理服務事項、清潔及環境衛生之
    維持事項與公寓大廈及其周圍環境安全防災管理維護事項等
    服務（見本院卷一第7 頁至第10頁反面），其中當包括管理
    被告財務之收入與支出，是於系爭管理契約終止時，原告威
    翔管理公司即應將相關財報資料（如財務報表、收入支出原
    始憑證等）一併交接予被告，且經被告簽認後，方可請求被
    告給付最後一期98年9月之服務費。
  (3)原告威翔管理公司雖主張該財務報表業經被告之主任、財務
    及監察委員所簽認，且相關收支原始憑證亦已交付云云，此
    亦有證人即自97年9月起至98年5月止擔任被告主任委員之吳
    侯堉、財務委員之黃靜文、監察委員之林玉琴結證證詞可參
    （見本院卷二第94頁反面至第97頁反面）；然查：
  被告遲至本件99年7 月15日言詞辯論終結之日前，就原告威
    翔管理公司所製作交接予被告之財務報表仍有爭執之處，且
    吳侯堉、黃靜文及林玉琴至卸任被告主任、財務與監察委員
    時，系爭管理契約之期間尚未屆滿（自97年10月1 日起至98
    年9 月30日止），渠等所證關於交接時之情形，僅係被告第
    一屆管理委員交接予第二屆管理委員者，就原告威翔管理公
    司於系爭管理契約因期限屆滿終止時交接予被告之財務報表
    是否正確、相關收支原始憑證是否已交付被告等情當無從得
    知，故渠等就原告威翔管理公司究否履行其交接義務乙節之
    證詞，並不足採。
  況依黃靜文證述「（如何審查被告所做的財務報表？）每次
    看財報時，原告會派人到我的公司，簽認當月支出的傳票，
    他只會帶財務報表，不會帶原始憑證。我是看存摺及帳面上
    結餘的金額及日期是否相同」、「（收入部份有無看到原始
    憑證？）無」、「（如果財報證人有審核，為何現在原告說
    裡面很多誤植，需要更正？）因為當初我在簽報表時，原告
    不會把原始憑證給我看，到交接時，我才有實際看到原始憑
    證」等語（見本院卷二第96頁至第96頁反面）、林玉琴證稱
    「（原告威翔管理公司是否已交付自97年10月1日起至98年9
    月30日止之收入支出原始憑證？）都是財委負責，我沒有對
    」、「（提示被證6 手寫『本監委僅就本表所列餘額核對，
    細項內容不在覆核之列』所指何意？）因為之前的帳有出入
    ，所以要原告重新做帳，我也沒有去對原始憑證，所以我不
    敢簽」等語（見本院卷二第97頁至第97頁反面），可知原告
    威翔管理公司所製作之財務報表是否有相關原始收支憑證加
    以佐證等節，並未經被告第一屆財務與監察委員之實質審核
    ，且原告威翔管理公司於被告爭執財務報表項目有誤時，亦
    自陳「有可能是財報做錯了，有可能是收入方多植了」（見
    本院卷二第124 頁反面），是被告抗辯原告威翔管理公司於
    系爭管理契約終止時，未交付正確之財務報表一事，為有理
    由。
  此外，原告威翔管理公司就其是否已交付系爭管理契約期間
    所有收支原始憑證乙情未盡舉證之責，僅陳稱「（應交付予
    被告之文件是否已交付？）目前還沒有，目前影本已經印好
    ，今天會送達被告」等語，而證人即被告嗣後委任之東京都
    物業管理公司總幹事楊力成則證述「（原告威翔管理公司是
    否已交付自97年10月1日起至98年9月30日止之收入支出原始
    憑證？）所交付的文件是既有的部分，僅交付部分收入支出
    原始憑證」等語（見本院卷二第125 頁、第97頁反面至第98
    頁），應認原告威翔管理公司尚未履行其於系爭管理契約終
    止時應盡之交接義務，被告就此主張同時履行抗辯，即屬可
    採。
  (4)綜上，原告威翔管理公司既未依系爭管理契約第5條第4項之
    約定完成交接，被告當可主張同時履行抗辯拒絕給付，故原
    告威翔管理公司請求被告給付最後一期98年9 月之服務費15
    萬元，應無理由。
  2.原告威翔保全公司部分：
  (1)依系爭保全契約第6 條第1項第3款「甲乙雙方於合約終止時
    ，甲方（即被告）應於乙方（即原告威翔保全公司）交接完
    成時，即刻支付最後一期服務費用予乙方」之約定（見本院
    卷一第11頁反面），可知原告威翔保全公司請求最後一期98
    年9 月之駐衛保全費之前提同係與被告完成交接，是在原告
    威翔保全公司未依約經被告簽收完成交接前，被告得主張同
    時履行抗辯，拒絕給付最後一期98年9月之駐衛保全費。
  (2)又據系爭保全契約第4 條第5項第5款之約定，原告威翔保全
    公司提供駐衛保全服務時，應詳實填報工作日誌、通知與其
    他報告（見本院卷第11頁），故於系爭保全契約終止時，原
    告威翔保全公司當應將前揭工作日誌、通知與相關報告一併
    交接予被告，且經被告簽認後，始可請求被告給付最後一期
    98 年9月之駐衛保全費，乃屬當然。
  (3)原告威翔保全公司固主張已交付自97年10月1日起至98年9月
    30 日止之工作日誌予被告，然為被告於99年6月10日言詞辯
    論期日所否認，並在被告辯稱「尚未交付。工作日誌包括施
    工進出入紀錄簿、訪客進出入紀錄簿，這兩份確實沒有給，
    保全工作日誌影本要問總幹事楊力成」等語後，改稱「我可
    以回去準備影本」（見本院卷二第94頁）；且觀諸證人楊力
    成證稱「（原告有無將保全工作日誌影本交付予東京都物業
    ？）無。是協商後來才交付一本影本，沒有全部交付」等語
    ，及原告威翔保全公司嗣後所自陳「（應交付予被告之文件
    是否已交付？）目前還沒有，目前影本已經印好，今天會送
    達被告」等語（見本院卷二第98頁、第125 頁），應認原告
    威翔保全公司尚未盡其在系爭保全契約終止後之交接義務，
    被告以此主張同時履行抗辯，拒絕給付最後一期98年9 月之
    駐衛保全費19萬1000元，同屬可採。
  (三)末因被告已得對原告二公司主張同時履行抗辯，拒絕給付最
    後一期之服務費與駐衛保全費，被告另辯稱抵銷之部分，遂
    毋庸於此贅論。
六、綜上所述，原告二公司就渠等已於契約終止後，與被告完成
    交接乙節未盡舉證之責，被告自得依約主張同時履行抗辯，
    拒絕給付原告二公司最後一期98年9 月之服務費15萬元與駐
    衛保全費19萬1000元。從而，原告依系爭管理與保全契約之
    約定，請求被告分別給付原告威翔管理公司15萬元、原告威
    翔保全公司19萬1000元，及均自起訴狀繕本送達之翌日即98
    年11月28日起至清償日止，按週年利率百分之5 計算之利息
    ，洵屬無據，應予駁回。
七、原告之訴既經駁回，其假執行之聲請即失所附麗，應併予駁
    回。
八、本件事證已臻明確，兩造其餘攻擊防禦方法與判決之結果不
    生影響，爰不另贅論，併此敘明。
九、訴訟費用負擔之依據：民事訴訟法第78條，本件訴訟費用額
    ，依後附計算書確定如主文所示金額。
中    華    民    國    99    年    8    月    18     日
                  民事第二庭  法  官  羅郁婷
計算書
第一審裁判費        7490元
證人旅費530元×6人＝3180元
合        計     1萬0670元
以上正本係照原本作成。
如對本判決上訴，須於判決送達後20日內向本院提出上訴狀。如
委任律師提起上訴者，應一併繳納上訴審裁判費。
中    華    民    國    99    年    8     月    18    日
                                    書記官  楊婷雅

司法院資訊處製作；財團法人民間司法改革基金會備份。
